【裁判字號】    97,易,250
【裁判日期】    970218
【裁判案由】    詐欺
【裁判全文】
臺灣高雄地方法院刑事判決               97年度易字第250號
公  訴  人  臺灣高雄地方法院檢察署檢察官
被      告  乙○○
                    （現另案於臺灣高雄第二監獄執行中）
上列被告因詐欺案件，經檢察官提起公訴（96年度偵字第28366
號），被告就被訴事實為有罪之陳述，經本院合議庭裁定由受命
法官獨任進行簡式審判程序，本院判決如下：
    主  文
乙○○幫助犯詐欺取財罪，處有期徒刑陸月，如易科罰金，以銀
元佰元即新臺幣玖佰元折算壹日；減為有期徒刑參月，如易科
罰金，以銀元佰元即新臺幣玖佰元折算壹日。
    事  實  及  理  由
    事實及理由
一、被告乙○○所犯係死刑、無期徒刑、最輕本刑為3 年以上有
    期徒刑以外之罪，其於準備程序中就被訴事實為有罪之陳述
    ，經本院告知簡式審判程序之旨，並聽取其與公訴人之意見
    後，爰當庭裁定進行審判程序，合先敘明。
二、本件之犯罪事實及證據，除引用檢察官起訴書（如附件）之
    記載外，證據部分補充：「被告於本院審理中之自白」。
三、被告行為後，刑法、刑法施行法業已於民國94年2 月2 日、
    95年6 月14日修正公布，並均自95年7 月1 日施行，參酌最
    高法院95年5 月23日刑事庭第8 次會議決議，應依刑法第2
    條第1 項之規定，為新舊法比較：
(一)、刑法第30條第1 項、第2 項原規定：「幫助他人犯罪者，為
    從犯。雖他人不知幫助之情者，亦同。從犯之處罰，得按正
    犯之刑減輕之」，修正為「幫助他人實行犯罪行為者，為幫
    助犯。雖他人不知幫助之情者，亦同。幫助犯之處罰，得按
    正犯之刑減輕之」，於本件被告所幫助之正犯行為人業已著
    手實行詐欺取財行為，修正前後規定均認應論以幫助犯，且
    均得減輕其刑，並無歧異之處，自不生比較問題。
(二)、修正前刑法第33條第5 款規定：「罰金：1 元以上。」修正
    後該款規定「罰金：新台幣1000元以上」，是比較新舊法結
    果，以舊法較有利於被告。
(三)、經綜合比較結果，新法對被告並非有利，應依刑法第2 條第
    1 項前段之規定，適用行為時法即修正前之刑法處斷之。
三、按刑法上之幫助犯，係對於犯罪與正犯有共同之認識，而以
    幫助之意思，對於正犯資以助力，而未與實施犯罪之行為者
    而言，倘如未參與實施犯罪構成要件之行為，且係出於幫助
    之意思提供助力，即屬幫助犯，而非共同正犯。本案被告雖
    提供其所有之帳戶供某不詳詐欺集團詐欺取財使用，然被告
    並未參與實施詐術之行為，且亦無證據證明被告有參與詐欺
    取財犯行之構成要件行為，是被告提供其所有之帳戶之行為
    ，僅係參與詐欺取財構成要件以外之行為，自應論以幫助犯
    ，而非共同正犯。核被告所為，係犯刑法第30條第1 項、第
    339 條第1 項之幫助詐欺取財罪。又被告幫助他人實施犯罪
    ，應依刑法第30條第2 項規定減輕其刑。爰審酌被告出售其
    所有之帳戶供犯罪使用之犯罪動機，所為已嚴重妨害犯罪查
    緝工作、影響社會治安及金融秩序，尚未與被害人和解，未
    取得被害人之諒解，惟考其犯後坦承犯行，態度尚佳及其手
    段、智識程度等一切情狀，量處如主文所示之刑，又被告行
    為時之刑法第41條第1 項前段規定：「犯最重本刑為5 年以
    下有期徒刑以下之刑之罪，而受6 個月以下有期徒刑或拘役
    之宣告，因身體、教育、職業、家庭之關係或其他正當事由
    ，執行顯有困難者，得以1 元以上3 元以下折算1 日，易科
    罰金。」關於易科罰金之折算標準，修正前罰金罰鍰提高標
    準條例第2 條前段（自95年7 月1 日起已刪除）規定，就其
    原定數額提高為100 倍折算1 日，則本件被告行為時之易科
    罰金折算標準，應以銀元300 元折算1 日，經折算為新臺幣
    後，即應以新臺幣900 元折算1 日。惟刑法第41條已於94
    年1 月7 日修正、同年2 月2 日公布，並自95年7 月1 日開
    始施行，修正後該條第1 項前段規定為：「犯最重本刑為5
    年以下有期徒刑以下之刑之罪，而受6 個月以下有期徒刑或
    拘役之宣告者，得以新臺幣1 千元、2 千元或3 千元折算1
    日，易科罰金。」比較修正前後易科罰金之折算標準，以修
    正公布施行前之規定較有利於被告，自應依刑法第2 條第1
    項前段，適用修正前刑法第41條第1 項前段規定，諭知易科
    罰金之折算標準。又被告所為上開犯行，其犯罪時間係於96
    年4 月24日以前，合於中華民國96年罪犯減刑條例之規定，
    應依該條例第2 條第1 項第3 款、第7 條之規定，減其宣告
    刑，併諭知易科罰金之折算標準。
據上論斷，應依刑事訴訟法第273 條之1 第1 項、第310 條之2
、第454 條第2 項、第299 條第1 項前段，刑法第2 條第1 項前
段、第30條第1 項前段、第339 條第1 項、（修正前）第41條第
1 項前段，（修正前）罰金罰鍰提高標準條例第1 條前段、第2
條，中華民國96年罪犯減刑條例第2 條第1 項第3 款、第7 條，
判決如主文。
本案經檢察官甲○○到庭執行職務。
中    華    民    國    97    年    2    月    18    日
                    刑事第十六庭  法  官  文昌
以上正本證明與原本無異。
如不服本判決，應於收受本判決後10日內向本院提出上訴書狀，
其未敘述上訴理由者，並得於提起上訴後10日內向本院補提理由
書狀（均須按他造當事人之人數附繕本）「切勿逕送上級法院」
。
中    華    民    國    97    年    2    月    25    日
                                  書記官  吳良美
附錄本件判決論罪科刑法條：
中華民國刑法第30條
幫助他人實行犯罪行為者，為幫助犯。雖他人不知幫助之情者，
亦同。
幫助犯之處罰，得按正犯之刑減輕之。
中華民國刑法第339條
意圖為自己或第三人不法之所有，以詐術使人將本人或第三人之
物交付者，處5 年以下有期徒刑、拘役或科或併科1 千元以下罰
金。
附件：


司法院資訊處製作；財團法人民間司法改革基金會備份。
